臺灣宜蘭地方法院刑事判決
111年度重訴字第3號
公  訴  人  臺灣宜蘭地方檢察署檢察官
被      告  呂宗平



選任辯護人  張致祥律師
被      告  陳鼎旺



選任辯護人  陳志峯律師
            包漢銘律師
上列被告等因毒品危害防制條例等案件，經檢察官黃明正提起公
訴（110年度偵字第7823號、111年度偵字第1532號），本院判決
如下：
    主  文
陳鼎旺共同運輸第二級毒品，處有期徒刑捌年。未扣案犯罪所得
新臺幣伍萬元，沒收之，於全部或一部不能沒收或不宜執行沒收
時，追徵其價額。
呂宗平共同運輸第二級毒品，累犯，處有期徒刑柒年捌月。
扣案第二級毒品甲基安非他命參拾參袋（陸佰伍拾包，驗後淨重
陸佰伍拾壹點捌捌參玖壹公斤），均沒收銷燬之。
    犯罪事實
一、陳鼎旺、呂宗平各為於CT3型珍旺2號漁船之船長及輪機長，
    明知甲基安非他命屬毒品危害防制條例第二條第二項第二款
    所定之第二級毒品且係行政院依懲治走私條例第二條第三項
    公告管制進出口之物品，不得非法持有、運輸、私運進口。
    詎陳鼎旺竟於民國一百十年十月二十六日二十三時許，與真
    實姓名年籍不詳綽號「阿狗」之成年男子，在宜蘭縣頭城鎮
    青雲路萊爾富超商旁停車場及陳鼎旺於宜蘭縣頭城鎮港墘路
    租用之倉庫內，協議以新臺幣（下同）五十萬元之價格將第
    二級毒品甲基安非他命利用漁船載運入境並收取「阿狗」交
    付之定金五萬元後，陳鼎旺旋與呂宗平策劃上情而與「阿狗
    」及其他年籍姓名不詳之人，共同基於運輸第二級毒品甲基
    安非他命及私運管制物品進口之犯意聯絡，謀定以駕駛珍旺
    2號漁船至屏東外海將真實姓名年籍不詳之人取得之第二級
    毒品甲基安非他命以分段接駁之方式接運進口。嗣陳鼎旺、
    呂宗平即於同年月二十九日十二時九分許，駕駛珍旺2號漁
    船自宜蘭縣頭城鎮烏石漁港安檢站報關出港，並於同年月三
    十一日二時許行至屏東外海之公海海域後，與前來交運第二
    級毒品甲基安非他命之鐵殼船互以閃燈三次之方式確認身分
    ，再由陳鼎旺出示「阿狗」交付之一百元紙鈔予鐵殼船上之
    船員核對紙鈔號碼無訛後，鐵殼船上之船員旋將內含第二級
    毒品甲基安非他命六百五十包之三十三袋包裹自鐵殼船拋擲
    至珍旺2號漁船，陳鼎旺、呂宗平則在珍旺2號漁船上接駁後
    ，將上開三十三袋包裹藏入珍旺2號漁船之淡水船艙並由陳
    鼎旺以樹酯封艙，呂宗平則駕駛珍旺2號漁船返航。嗣珍旺2
    號漁船於同年十一月一日十一時二十八分許，自宜蘭縣頭城
    鎮烏石港安檢所報關入港，即經臺北市政府警察局第五大隊
    員警會同海巡署艦隊分署第十二海巡隊持本院核發之搜索票
    ，於同日十二時至同日十六時二十分許，在珍旺2號漁船安
    檢時執行搜索而在珍旺2號漁船之淡水船艙夾層扣得內含第
    二級毒品甲基安非他命六百五十包之三十三袋包裹(驗前總
    毛重七百十九點九公斤，驗前總淨重六百五十一點八八四公
    斤，驗後總淨重六百五十一點八八三九一公斤，推估純質總
    淨重五百十四點九八八三六公斤）及「阿狗」交予陳鼎旺供
    作聯繫使用之IPHONE 7行動電話(無SIM卡)一支、INMARSAT
    衛星電話一具。
二、案經臺北市政府警察局移送臺灣宜蘭地方檢察署檢察官偵查
    起訴。
    理  由
一、上開犯罪事實，迭據被告陳鼎旺、呂宗平於偵查及本院訊問
    、準備程序、審理時坦承不諱，復經證人即宜蘭縣警察局礁
    溪分局副所長王柏培、警員彭紹謹於偵查結證明確，並提出
    一百十年十月二十六日證人王柏培、彭紹謹在萊爾富超商盤
    查被告及真實姓名年籍不詳之男女各一人之臨檢對話譯文、
    調閱查詢記錄、現場照片及被告陳鼎旺與「阿狗」之對話訊
    息、臺北市政府警察大隊偵五隊一百十一年二月十五日職務
    報告、本院核發之搜索票、海洋委員會海巡署北部分署第一
    岸巡隊一百十年十一月二日北一隊字第一一０一００六九五二
    號函附本國漁船基本資料修改、漁船進出港紀錄查詢（作業
    船筏）、珍旺2號漁船南下、北上時序、珍旺2號漁船南下航
    跡圖、出港及船隻行駛軌跡、經緯度圖、漁船航程紀錄器（
    VDR）、行政院農業委員會漁業署一百十年十二月三日漁二
    字第一一０一二二一三０五號函在卷可稽。又扣案白色晶體三
    十三袋共計六百五十包，經鑑定含有第二級毒品甲基安非他
    命（驗前總毛重六百九十四點二九公斤，外包裝總重四十二
    點四零六公斤，驗前總淨重六百五十一點八八四公斤，驗後
    總淨重六百五十一點八八三九一公斤，推估純質總淨重五百
    十四點九八八三六公斤）等情，則有交通部民用航空局航空
    醫務中心毒品鑑定書、臺北市政府警察局刑事警察大隊毒品
    初步鑑驗報告單、內政部警政署刑事警察局一百十年十一月
    三十日刑鑑字第一一０八０二三二五０號鑑定書、搜索現場照
    片、毒品送驗照片存卷足佐，經核胥與被告陳鼎旺、呂宗平
    自白情詞相合，堪認被告二人之自白是與真實相符而可採信
    。至被告呂宗平雖執：其未與陳鼎旺、「阿狗」事先共同謀
    議策劃運輸毒品之事，係與陳鼎旺一同駕船出航後，陳鼎旺
    才告知此行係載運毒品，事成將支付其報酬三十萬元等語置
    辯，被告呂宗平之辯護人亦為之辯稱：依陳鼎旺於偵查中供
    稱起初只告知呂宗平出海載運私菸，航行至半途才告知係欲
    載運毒品等語，可知呂宗平為犯罪集團之外圍，僅係單純幫
    忙搬運之人，顯非運輸毒品之核心角色等語。然依被告呂宗
    平於偵查中供稱：一百十年十月二十六日其在陳鼎旺向漁會
    租用之倉庫，見陳鼎旺與一男一女在談話，對方談及毒品之
    事。其到倉庫後，對方見有人前來便離開，但聽聞對方表示
    希望陳鼎旺考慮看看。其問陳鼎旺在談論何事，是否走私？
    陳鼎旺否認，但其要陳鼎旺想清楚，走私罪很重會死人等語
    ，除可證明被告呂宗平於一百十年十月二十六日被告陳鼎旺
    與「阿狗」商談接運毒品事宜時，曾至該倉庫並見過「阿狗
    」，亦聽聞「阿狗」希望陳鼎旺考慮等語外，更徵被告呂宗
    平所執前揭辯解洵屬無據。蓋被告呂宗平倘於出海前，不知
    陳鼎旺擬駕船出海接運毒品入境之事，更善意提醒被告陳鼎
    旺「走私罪很重會死人」加以規勸，被告陳鼎旺焉有執意要
    求業已明確表態走私為重罪勿以身試法之被告呂宗平共同參
    與駕船出海接運毒品之重罪犯行之理？申言之，一般人均明
    知運輸毒品乃屬重罪，亦非一般人願圖重利甘冒重責鋌而走
    險，是被告陳鼎旺苟無完全把握且充分信任被告呂宗平，實
    無先以出海釣魚之正常理由誘騙被告呂宗平上船出海後，始
    於航行途中告知此行係從事運輸毒品之犯行，縱被告陳鼎旺
    立即提出三十萬元之高額報酬加以吸引，倘被告呂宗平仍堅
    持不願參與，被告陳鼎旺除需獨力完成駕船、接駁、搬運毒
    品再封艙掩飾之各項工作外，更需提防被告呂宗平將此犯行
    洩漏而致自身陷於遭受查緝、追訴之重大風險。況被告陳鼎
    旺斯時雖允諾事成之報酬為三十萬元，惟此僅屬口頭約定而
    非實際給付，被告呂宗平於未獲任何擔保或價金之實際利益
    前，被告陳鼎旺如何保證被告呂宗平確願甘冒身陷囹圄之鉅
    險與之共同運輸毒品入境？從而，由上可證被告陳鼎旺在倉
    庫與「阿狗」謀議策劃接駁載運第二級毒品甲基安非他命入
    境後，即將此計畫告知被告呂宗平並與被告呂宗平充分溝通
    利潤分配與風險承擔而得被告呂宗平之允諾後，基於共同運
    輸第二級毒品甲基安非他命之犯意聯絡，駕船至指定地點接
    駁第二級毒品甲基安非他命上船再載運入境甚明。被告呂宗
    平及其辯護人徒持上詞置辯欲弱化被告呂宗平於本件運輸第
    二級毒品犯行所擔任之角色地位，藉此降低被告呂宗平之罪
    責程度，尚無可採。附此敘明。 
二、核被告陳鼎旺、呂宗平之所為，均係犯毒品危害防制條例第
    四條第二項之運輸第二級毒品罪及懲治走私條例第二條第一
    項之私運管制物品進口罪。又被告二人以一運輸行為，同時
    觸上開二罪，為想像競合犯，應依刑法第五十五條前段規定
     ，從法定刑較重之運輸第二級毒品罪處斷。按共同正犯之
    意思聯絡，原不以數人間直接發生者為限，即有間接之聯絡
    者，亦包括在內。如甲分別邀約乙、丙犯罪，雖乙、丙間彼
    此並無直接之聯絡，亦無礙於其為共同正犯之成立（最高法
    院77年台上字第2135號判決意旨參照）。查被告陳鼎旺係先
    與「阿狗」謀議策劃以駕駛珍旺２號漁船至屏東外海接駁他
    船載運之第二級毒品甲基安非他命入境後，再與被告呂宗平
    形成運輸第二級毒品甲基安非他命入境之犯意聯絡，後於駕
    船駛至屏東外海時，與鐵殼船上真實姓名年籍不詳之船員協
    力接駁第二級毒品甲基安非他命，揆諸前揭判決意旨，應認
    被告陳鼎旺、呂宗平、「阿狗」及該艘鐵殼船上真實姓名不
    詳之船員間，均具犯意聯絡及行為分擔而應論以共同正犯。
三、按毒品危害防制條例第十七條第二項規定，犯第四條至第八
    條之罪於偵查及審判中自白者，減輕其刑。查被告陳鼎旺、
    呂宗平就所犯運輸第二級毒品之犯行，業於偵查及本院訊問
    、準備程序、審理中均坦承犯行，爰均依毒品危害防制條例
    第十七條第二項規定，減輕其刑。
四、按刑法上對於某些特定犯罪犯人到案後揭發他人犯行、提供
    重要犯罪線索、有效防止犯罪活動、協助逮捕其他犯人或其
    他對偵破案件或定罪有實質幫助等經查證屬實而得以查獲其
    他正犯或共犯，或阻止重大犯罪隱患之行為，結合刑罰上之
    「懲治」及「寬容」政策，設有所謂「戴罪立功」、「將功
    折罪」之具體化、法律化條文。其中毒品危害防制條例第十
    七條第一項規定：「犯第四條至第八條、第十條或第十一條
     之罪，供出毒品來源，因而查獲其他正犯或共犯者，減輕
    或 免除其刑。」其立法旨意在於鼓勵被告或犯罪嫌疑人具
    體提供其毒品上游，擴大追查毒品來源，俾有效斷絕毒品之
    供給，以杜絕毒品泛濫，祇須被告願意供出毒品來源之上手
    ，因而查獲其他正犯或共犯者，即可邀減輕或免除其刑之寬
    典。其中所謂「因而查獲」之「查獲」係屬偵查機關之權限
    ，而查獲之「屬實」與否，則為法院職權認定之事項，應由
    法院做最後審查並決定其真實性。換言之，「查獲」與「屬
    實」應分別由偵查機關及事實審法院分工合作，即對於被告
    揭發或提供毒品來源之重要線索，應交由相對應之偵查機關
    負責調查核實，而法院原則上不問該被舉發案件進行程度如
    何，應根據偵查機關已蒐集之證據綜合判斷有無「因而查獲
    」之事實，雖不以偵查結論作為查獲屬實與否之絕對依據，
    惟為避免被告因獲邀上開減、免其刑之寬典而無端嫁禍第三
    人，或未據實指陳犯罪情節致無助於查獲毒品來源而未能達
    其立法目的，倘被告供出毒品來源資訊與其所犯本案無關，
    或偵查犯罪機關認不具證據價值而無從確實查獲者，法院非
    不可依據檢察官對被舉發者所為之不起訴處分或法院諭知無
    罪判決之結果資為並無「因而查獲」之認定（最高法院109
    年度台上字第3611號判決意旨參照）。次按毒品危害防制條
    例第十七條第一項規定，旨在擴大落實毒品之追查，俾有效
    斷絕毒品之供給，以杜絕毒品泛濫，故所指「供出來源」，
    舉凡提供於該毒品流通過程之各階段中，涉嫌毒品供給之相
    關嫌犯具體資訊，而有助益於落實毒品查緝，遏止毒品氾濫
    者，應皆屬之。「因而查獲其他正犯與共犯」，則當指有偵
    查犯罪職權之公務員依循被告所提供之毒品來源具體資料，
    而查獲於該毒品流通過程各階段中供給毒品之相關嫌犯，包
    括涉嫌供給被告毒品之一切直接、間接前手，包括製造、運
    送、販賣、轉讓該毒品予被告之正犯、共犯（教唆犯、幫助
    犯），或與被告共犯本案之正犯、共犯（教唆犯、幫助犯）
    皆屬之。又本條項未如槍砲彈藥刀械管制條例第18條第4 項
    前段規定，除於偵查或審判中自白外，尚須供述「全部」槍
    砲、彈藥、刀械之來源及去向，因而查獲或防止重大危害治
    安事件之發生，始得減輕或免除其刑。故若毒品取得來源為
    複數，或其正犯、共犯分屬不同之人，僅供出其中「部分」
    毒品來源，因而查獲其中「部分」正犯或共犯，即得獲邀減
    輕或免除其刑之寬典（最高法院108年度台上字第1183號判
    決意旨參照）。再按，本條項規定之立法本旨係基於運輸第
    三級毒品者，倘供出運輸毒品之來源，因此有效破獲毒品之
    上游或其他共同運輸毒品之成員，偵查犯罪之司法機關將得
    以有效推展斷絕供給之緝毒工作，有助於遏阻毒品氾濫而戕
    害國人身體健康，進而得以防止重大危害社會治安事件之發
    生，故明定予以減輕或免除其刑，以鼓勵運輸第三級毒品者
    自新。因之，該項所稱「因而查獲」，自係指運輸第三級毒
    品者供出毒品之上游或其他共同運輸毒品之成員之具體人別
    資料，足使偵查犯罪之公務員因而對之發動偵查，並查得運
    輸該毒品之上游或其他共同運輸毒品之成員之犯罪而言（最
    高法院102年度台上字第2606號判決意旨參照）。據上，基
    於最高法院上開判決意旨之法理及解釋說明，稽之臺灣宜蘭
    地方檢察署檢察官係依被告陳鼎旺於警詢及偵審中明確指明
    係「阿狗」於一百十年十月二十六日二十三時許，在宜蘭縣
    頭城鎮青雲路萊爾富超商旁停車場及其於宜蘭縣頭城鎮港墘
    路租用之倉庫內，以五十萬元之價格與其達成接駁載運第二
    級毒品甲基安非他命入境之合意，嗣並交付定金五萬元等情
    後，方得以指揮警方循線追查，再對疑似「阿狗」之黃佑呈
    核發限制出境、出海之處分，更將「阿狗」列為本件運輸第
    二級毒品罪之共同正犯，亦即臺灣宜蘭地方檢察署檢察官發
    動調查並進而限制疑似「阿狗」之黃佑呈出境、出海並將之
    認定為本件運輸第二級毒品犯行之共同正犯，確係源自被告
    陳鼎旺之翔實供述，始得發動調查且進而查獲「阿狗」，故
    被告陳鼎旺應依毒品危害防制條例第十七條第一項規定減輕
    其刑，並依法遞減輕之，即先依較少之數即依毒品危害防制
    條例第十七條第二項減輕之，再依同條第一項減輕之。
五、查被告呂宗平前因施用毒品案件，經本院以107年度簡字第2
    68號判決判處有期徒刑二月確定，一百零七年十二月二十一
    日執行完畢等情，見卷附臺灣高等法院被告前案紀錄表即明
    ，是其於有期徒刑執行完畢後，五年內故意再犯有期徒刑以
    上之本罪，合於刑法第四十七條第一項累犯之規定，本應加
    重其刑。惟按刑法第四十七條第一項有關累犯加重本刑部分
    ，雖不生違反憲法一行為不二罰原則之問題，惟不分情節，
    基於累犯者有其特別惡性及對刑罰反應力薄弱等立法理由，
    一律加重最低本刑，於不符合刑法第五十九條所定要件之情
    形下，致生行為人所受之刑罰超過其所應負擔罪責之個案，
    其人身自由因此遭受過苛之侵害部分，對人民受憲法第八條
    保障之人身自由所為限制，不符憲法罪刑相當原則，牴觸憲
    法第二十三條比例原則，故於此範圍內，依本解釋意旨修正
    前，為避免發生上述罪刑不相當之情形，法院就個案應依本
    解釋意旨，裁量是否加重最低本刑（司法院大法官釋字第七
    七五號解釋參照）。秉此核諸被告呂宗平所犯上列施用毒品
    罪之罪名、罪質與犯罪型態皆與本件所犯運輸第二級毒品罪
    差異甚鉅，尚難認其於前案判刑確定並執行完畢後，並未確
    實反省警惕或對刑罰之反應力薄弱且具特別之惡性，揆諸司
    法院大法官釋字第七七五號解釋意旨，本院爰不就被告呂宗
    平所犯本罪，依刑法第四十七條第一項予以加重其刑。
六、爰以行為人之責任為基礎，審酌被告陳鼎旺與「阿狗」協議
    謀劃接駁載運第二級毒品甲基安非他命入境後，即以三十萬
    元之高價邀同被告呂宗平參與運輸第二級毒品之犯行，且被
    告陳鼎旺係以「阿狗」交付之扣案IPHONE 7行動電話(無SIM
    卡)及INMARSAT衛星電話直接與「阿狗」聯繫進度，堪認被
    告陳鼎旺相較被告呂宗平而言，係處於主導之地位無誤，是
    以角色分工與涉案情節深淺程度，被告陳鼎旺之惡性當較被
    告呂宗平為重，究責程度自不應亞於被告呂宗平。又被告二
    人利用船長、船員之身分與技術，為謀暴利即與「阿狗」及
    真實姓名不詳之人縝密計畫、分工而運輸、走私鉅量第二級
    毒品甲基安非他命入境，助長毒品跨國交易，嚴重影響國家
    緝毒形象更侵害整體社會秩序，且遭查獲之第二級毒品甲基
    安非他命之數量多達三十三袋（六百五十包），驗前總毛重
    高達六百九十四點二九公斤（外包裝總重四十二點四零六公
    斤），顯見被告二人犯行重大，所為甚非及係警方於被告二
    人載運鉅量之第二級毒品甲基安非他命入港後，旋即查扣始
    未擴散流入市面而得以控制危害之客觀情狀，再衡酌被告陳
    鼎旺於偵查之初擬將全數罪責一肩扛起，被告呂宗平亦曾順
    應被告陳鼎旺欲自行承擔刑責之舉而閃爍其詞避重就輕，是
    難認其等於偵查初期已有全盤托出俾利檢警儘速追查上游之
    意，然依其等嗣均坦承犯行明確，僅被告呂宗平仍飾詞辯解
    擬弱化其於本件運輸第二級毒品犯行之參與程度及扮演角色
    ，但整體仍堪認定其等尚有悔意，又參酌卷附臺灣高等法院
    被告前案紀錄表所載，被告陳鼎旺未曾受有期徒刑以上刑之
    執行，被告呂宗平亦僅有施用毒品之前科紀錄如前述，可徵
    其等皆非惡性重大之人，再依被告陳鼎旺自述國中畢業之教
    育程度，已婚育有兩名就讀小學之子女，先前擔任船長之生
    活態樣及被告呂宗平自陳高職畢業之教育程度，目前尚在就
    讀蘭陽技術學院進修部，未婚，先前從事園藝工作之生活態
    樣暨其等之犯罪動機、目的、手段等一切情狀，認被告陳鼎
    旺於依法遞減刑後，所科處之刑度仍應高於依法減刑後之被
    告呂宗平而分別量處如主文所示之刑。
七、扣案甲基安非他命三十三袋（六百五十包，驗後淨重六百五
    十一點八八三九一公斤）為被告陳鼎旺、呂宗平運輸進口而
    遭查獲之第二級毒品，應依毒品危害防制條例第十八條第一
    項前段規定，不問屬於犯罪行為人與否，均沒收銷燬之。至
    鑑驗取樣之第二級毒品甲基安非他命因已滅失，自無庸併予
    宣告沒收銷燬。另第二級毒品甲基安非他命之包裝袋，因與
    其內之第二級毒品甲基安非他命難以析離且無析離之實益，
    應與所包裝之第二級毒品甲基安非他命視為一體而併予沒收
    銷燬之。扣案IPHONE 7行動電話(無SIM卡)一支及INMARSAT
    衛星電話一具，係「阿狗」交予被告陳鼎旺供作聯繫運輸第
    二級毒品入境所用之犯罪工具，業據被告陳鼎旺於本院審理
    時供明在卷，爰依毒品危害防制條例第十九條第一項規定，
    不問屬於犯罪行為人與否而併予宣告沒收之。至被告陳鼎旺
    所有門號0000000000之SONY牌行動電話（含SIM卡）一支、L
    G牌行動電話(無SIM卡)一支、插電式砂輪機一具及被告呂宗
    平所有門號0000000000之黑鯊牌行動電話（含SIM卡）一支
    ，則據被告陳鼎旺、呂宗平於本院審理時供稱：上開物品皆
    未用於運輸第二級毒品甲基安非他命入境之聯繫等語翔實，
    亦無證據證明上開扣案物品為本件運輸第二級毒品犯行之犯
    罪工具，依法皆不併予諭知沒收。
八、按犯罪所得，屬於犯罪行為人者，沒收之。刑法第三十八條
    之一第一項前段定有明文。查被告陳鼎旺因與「阿狗」謀議
    策劃接駁載運第二級毒品甲基安非他命入境而收取「阿狗」
    交付之定金五萬元，且據被告陳鼎旺於本院審理時供稱：該
    筆五萬元並未分給呂宗平等語綦詳，是未扣案之五萬元因屬
    被告陳鼎旺之犯罪所得，依上開法條規定，自應併予宣告沒
    收，並依刑法第三十八條之一第三項，於全部或一部不能沒
    收或不宜執行沒收時，追徵其價額。
據上論斷，應依刑事訴訟法二百九十九條第一項前段，判決如主
文。
本案經檢察官吳志成到庭執行職務。
中　　華　　民　　國　　111 　年　　4 　　月　　25　　日
                  刑事第五庭審判長法  官  陳嘉年
                                  法  官　陳嘉瑜
　　　　　　　　　　　　　　　　  法  官  程明慧
以上正本證明與原本無異。
如不服本判決應於收受本判決後20日內向本院提出上訴書狀，並
應敘述具體理由。若未敘述理由者，應於上訴期間屆滿後20日內
向本院補提理由書狀(均須按他造當事人之人數附繕本)。
                                  書記官　林慶生
中　　華　　民　　國　　111 　年　　4 　　月　　26　　日
附錄本案論罪科刑法條全文
毒品危害防制條例第4條第2項
製造、運輸、販賣第二級毒品者，處無期徒刑或10年以上有期徒
刑，得併科新臺幣1千5百萬元以下罰金。